臺灣高等法院刑事裁定
109年度抗字第1180號
抗  告  人  
即  聲請人  李家瑋


上列抗告人即聲請人因聲請發還扣押物案件，不服臺灣臺北地方
法院中華民國109年5月18日所為之裁定（109年度聲字第775號）
，提起抗告，本院裁定如下：
    主  文
抗告駁回。
    理  由
一、按可為證據或得沒收之物，得扣押之。扣押物若無留存之必
    要者，不待案件終結，應以法院之裁定或檢察官命令發還之
    。扣押物因所有人、持有人或保管人之請求，得命其負保管
    之責，暫行發還。扣押物未經諭知沒收者，應即發還；但上
    訴期間內或上訴中遇有必要情形，得繼續扣押之，刑事訴訟
    法第133條第1項、第142條第1項前段、第2項、第317條分別
    定有明文。所謂扣押物無留存之必要者，乃指非得沒收之物
    ，且又無留作證據之必要者，始得依前述規定發還；倘扣押
    物尚有留存之必要者，即得不予發還。又扣押物不以屬於被
    告所有者為限，是否有繼續扣押之必要或應予發還，事實審
    法院自得本於職權，依審判之需要及訴訟進行之程度，審酌
    裁量(最高法院103年度台抗字第720號、103年度台抗字第67
    3號、101年度台抗字第255號裁定意旨參照)。經查：抗告人
    即聲請人即被告李家瑋(下稱聲請人)因涉犯公共危險案件，
    為警查扣如其附表一、二所示之6支行動電話，此有警局搜
    索扣押筆錄、扣押物品目錄表、109年度刑保字第547號扣押
    物品清單在卷可憑(見偵查卷第29頁，原審卷第79至87頁）
    。嗣聲請人因涉犯刑法第173條第1項放火燒燬現供人使用建
    築物罪及同法第175條第1項放火燒燬現供人使用建築物以外
    之他人所有物罪等罪嫌，經臺灣臺北地方檢察署檢察官以10
    8年度偵字第29339號、第29340號及109年度偵字第3917號提
    起公訴，現由原審法院以109年度訴字第225號案件審理中，
    尚未判決確定，有本院被告前案紀錄表、檢察官起訴書在卷
    可稽，合先指明。
二、原裁定略以：前開檢察官起訴書記載聲請人係以行動電話對
    同案被告鄭文琮(下逕稱其姓名)下達放火之指示；而如其附
    表二編號二所示之行動電話，經原審勘驗結果，內存有諸多
    火災照片及案發當天之火災現場影片，另通話紀錄中亦顯示
    108年12月7日案發當日，鄭文琮有以其行動電話門號0000**
    ****(詳卷)撥打至上開行動電話之紀錄，有原審勘驗筆錄及
    附圖在卷可稽(見原審109年聲字第775號卷第27、31至69頁)
    ，辯護人對此固稱：該行動電話與本案無關，只是因與如附
    表二編號一所示行動電話之多媒體資料同步，方有火災相關
    資料；惟參酌檢察官、被告、辯護人之意見後，認如附表二
    編號二所示之行動電話中，確實留存有與本案相關之證據資
    料，該行動電話屬可為本案證據之物，且是否亦為供本案犯
    罪所用而得沒收之物，尚有未明，猶須待本案證據調查以釐
    清，尚有予以繼續扣押之必要。從而，聲請人就如附表二部
    分之聲請，均難認有理由，應予駁回等語。本院認聲請人被
    訴之公共危險案件，既在原審法院審理中，屆時原審法院即
    可藉審理程序踐行證據調查，就附表二編號二所示之行動電
    話，有無因供本案犯罪所用，而屬得否宣告沒收之物，予以
    調查並為適法判斷。故而，原裁定鑒於上開案件日後審理之
    需與保全將來沒收之執行，認案件起訴事實既仍在審理中，
    證據調查及審判程序尚未終結，且如附表二編號二所示之行
    動電話中確實留存有與本案相關之證據資料，故該行動電話
    屬可為本案證據之物，就是否為供本案犯罪所用而得沒收之
    物，尚有未明，亟待本案審理程序予以審酌認定，認尚有予
    以繼續扣押之必要等語，經核無不合。
三、抗告意旨略以：聲請人如附表二編號二所示之行動電話內，
    在108年12月7日案發當日，有鄭文琮行動電話門號0000****
    **之出現紀錄兩次，但該兩次聲請人皆未接通，亦未有回撥
    之情況，顯見聲請人及鄭文琮所述，兩人案發當日係以LINE
    通訊軟體聯繫，確屬可信。再者，原裁定未就兩通通話紀錄
    之時間點加以確認，遽認兩通紀錄即屬於108年12月7日鄭文
    琮行凶之前後所產生之紀錄，顯屬率斷。況聲請人根本不知
    鄭文琮為何會有其行動電話門號，以及為何會有撥打紀錄。
    據此，自難以單憑聲請人行動電話中，有鄭文琮未接來電紀
    錄，即認為聲請人係以此行動電話與鄭文琮聯繫。再查，聲
    請人於附表二編號二行動電話會出現火災相關資料，係因附
    表二編號一及編號二均為蘋果廠牌行動電話，經過iCloud之
    軟體同步之結果，方會出現原裁定所指之火災相關資料，而
    非本案之犯案工具。末查，附表二編號二之行動電話之所稱
    證據係得以其他侵害較小手段留存相關紀錄，而非需強以扣
    押之手段來達到目的。是以，原裁定捨此不為，單憑附表二
    編號二之行動電話留有火災畫面紀錄，即認為該行動電話有
    作為證據之必要，實不可採。參以，原裁定所指稱之火災畫
    面紀錄於附表二編號一之行動電話，亦有相同之照片，更顯
    本件並無強行扣押該行動電話之必要。綜上所陳，爰依刑事
    訴訟法第142條第1項前段、第404條第1項第2款之規定提起
    抗告，請求廢棄原裁定聲請之駁回，並准予發還原裁定附表
    二編號二所示之行動電話云云。查：聲請人上開抗告意旨，
    是否可信，均應以案件審理程序中予以調查並究明之，至聲
    請人否認使用附表二編號二之行動電話，聯繫鄭文琮對四面
    佛寺為報復之行動(見上開聲請卷第9、26頁)，惟上情與檢
    察官起訴書證據清單編號17之證物內明列行動電話，且佐證
    全部犯罪事實，可徵上開行動電話為本案重要物證，其發還
    與否，尤須經適當之證據調查以期明確，而不宜率然發還，
    故原裁定認上開行動電話是否為可為證據或得沒收之情形，
    尚有留存之必要，而予繼續扣押，因此駁回聲請人聲請發還
    此部分扣押物之決定，經核難認有違誤或不當，抗告意旨猶
    執上開情詞指摘原裁定不當云云，為無理由，應予駁回。
據上論斷，依刑事訴訟法第412條，裁定如主文。
中　　華　　民　　國　　109 　年　　7 　　月　　23　　日
                  刑事第二十一庭審判長法　官  許宗和 
                                      法　官  黃玉婷
                                      法　官  黃惠敏
以上正本證明與原本無異。
不得再抗告。
                                      書記官  吳錫欽
中　　華　　民　　國　　109 　年　　7 　　月　　27　　日